臺灣高等法院交通事件裁定　　　　　　　　　　　　九十一年度交抗字第一八一號
　　抗　告　人
　　即受處分人　甲○○
右列抗告人因違反道路交通管理處罰條例案件，不服台灣台北地方法院中華民國九十
一年二月二十日裁定（九十年度交聲字第九四八號），提起抗告，本院裁定如左：
    主  文
抗告駁回。
    理  由
一、按汽車駕駛人，行經有燈光號誌管制之交岔路口闖紅燈者，處新台幣（下同）一
    千八百元以上五千四百元以下罰鍰；汽車駕駛人駕駛汽車有違反道路交通管理處
    罰條例之行為，經交通勤務警察制止時，拒絕停車接受稽查而逃逸者，除按各該
    條規定處罰外，處三千元以上六千元以下罰鍰；汽車駕駛人駕駛汽車違反道路交
    通管理處罰條例第五十三條、第六十條第一項之規定者，除依原條款處罰鍰外，
    並應分別予記違規點數三點（違反第五十三條部分）、一點（違反第六十條第一
    項部分），道路交通管理處罰條例第五十三條、第六十條第一項及第六十三條第
    一項第一款、第三款分別定有明文。
二、本件抗告人即受處分人甲○○於民國九十年八月六日十八時十分許，駕駛其所有
    車號ＤＫ－四四八六號自用小客車，沿台北市○○○路福林橋右側（至誠路往中
    山北路方向）引道直行，途經中山北路六段、福國路設有燈光號誌管制之交岔路
    口，自中山北路六段闖紅燈直行行駛，適為在該路口執行交通勤務之台北市政府
    警察局士林分局交通分隊員警阮國城發現，經阮國城警員吹哨並拍窗指揮受處分
    人停車接受檢查，詎受處分人竟拒絕停車接受稽查而逃逸，阮國城警員旋即通知
    在中山北路、忠誠路交岔路口執勤之員警攔停受處分人，受處分人仍不予理會，
    嗣經阮國城警員騎乘機車追至中山北路與德行東、西路交岔路口始予攔停，而以
    受處分人有違反前揭道路交通管理處罰條例第五十三條及同條例第六十條第一項
    之行為掣單舉發，並應於九十年八月二十一日前到案，受處分人當場簽收舉發單
    。嗣受處分人於應到案日期（九十年八月二十一日）前之九十年八月七日申訴，
    經原處分機關函請舉發機關台北市政府警察局士林分局調查結果，仍認受處分人
    有上開違規行為，乃依道路交通管理處罰條例第五十三條、第六十條第一項及第
    六十三條第一項第一款、第三款之規定（裁決書舉發違反法條欄道路交通管理處
    罰條例第五十三條贅引第一項，應予更正），於九十年八月二十三日以北監五字
    第裁四０─ＡＢＶ八八五二七一號裁決書，裁處罰鍰五千七百元（道路交通管理
    處罰條例五十三條罰鍰二千七百元；道路交通管理處罰條例第六十條第一項罰鍰
    三千元），並記違規點數四點，有前開舉發通知單，裁決書可按。
三、原裁定略以：
  (一)證人即本件交通違規事件舉發員警阮國成證稱：當時伊站在中山北路六段與福國
    路口僑園大飯店正前方之交通號誌控制箱前，行人號誌燈為綠燈，直行中山北路
    之車輛均靜止，受處分人自福林橋右側至誠路往中山北路之引道出來，就直接通
    過中山北路與福國路口，車速不快，受處分人還未通過福國路前，其有吹哨示警
    ，受處分人可能未聽到而逕自向前行駛，其遂經行人穿越道向前攔阻受處分人，
    受處分人有回頭看一下，其再拍車窗，受處分人仍不予理會逕自向前行，當時天
    候蠻亮，其遂通知下一路口，即中山北路與忠誠路口之員警攔停，受處分人仍繼
    續前行，迨其騎乘機車追至中山北路與德行東西路口時，始將受處分人攔下，並
    當場掣單舉發，由受處分人簽收，且本件違規地點之交通管制燈號從未變更等語
    通管制工程處北市交工程字第０九一三０六二六一００號函附卷可稽；另依卷附
    本件違規地點之照片六幀觀之，可知該交岔路口除設有一般行車管制號誌燈（即
    紅綠燈）外，尚設有外側慢車道專用燈；參以本件事發時間為夏日傍晚，天色尚
    未昏暗，則受處分人應無不能注意交通管制燈號之情事。
  (二)再者，交通警員掣單舉發違反道路交通管理處罰條例所列之違規事實，本質上應
    為行政處分，係公務員基於職務上權力，依法就特定之具體事件所為具有公法上
    效果之單方行政行為，基於公務員為公法上行為具有公信力之原則，該行政處分
    當可被推定為真正，其據以依法處分之事實當可認定真正無誤，從而，受處分人
    既未就值勤員警之舉發有誤提出相關證據以供調查，本院亦查無任何證據足資證
    明其有捏造事實違法取締之情事，則執勤警員本其維護交通秩序、安全職責所為
    之舉發，應受到合法、正確之推定。至受處分人雖辯稱原舉發單之號碼與台北市
    政府警察局士林分局九十年八月二十一日北市警士分交字第九０六三四五六八０
    ０號書函所列之號碼不符，然此乃該公文書之誤繕，尚與本件違規事實無涉。
  (三)又上開原處分機關裁決書雖僅列違規時間為九十年八月六日、地點為中山北路六
    段，未詳列係當日下午六時十分，於中山北路與福國路口發生本件交通違規事件
    ，然已足特定事發之時、地，則受處分人此部份之異議，恐有誤會，附此敘明。
    依前所述，受處分人所辯均不足採信。本件事證明確，因認原處分機關以受處分
    人闖紅燈之行為，依道路交通管理處罰條例第五十三條第一項、第六十條第一項
    及第六十三條第一項第一款、第三款之規定裁處罰鍰五千七百元，並記違規點數
    四點，於法尚無不合，認異議為無理由，而駁回其異議。
四、抗告意旨略以：本案只開過二次調查庭尚未開辯論庭，再者裁定書第三頁倒數第
    二行：「．．．本件違規地點之交通管制燈號從未變更等語」與事實不符，果若
    陳總統車隊經過該路口時，交通管制燈號也不會暫時變更？且抗告人曾提請求原
    審法院派人實地了解，但原審法院只採信有偽證之嫌之信函（北市交工程字第０
    ９１３０６２６１００號），似有欠公允云云。
五、按法院受理有關交通事件，準用刑事訴訟法之規定，此為道路交通管理處罰條例
    第八十九條前段所明定。次按道路交通案件處理辦法第十六條規定：「交通法庭
    就聲明異議之案件，必要時，得訊問受處分人及其他關係人，並得傳喚證人，命
    行鑑定，實施勘驗」。經查：抗告意旨指摘原審未進行言詞辯論及實地勘驗有欠
    公允云云，然依前揭規定，證據之應否調查，以及應否訊問受處分人、證人等，
    審判官有自由裁量之權，非當事人所得任意指摘，且原審法院已敘明憑以認定受
    處分人駕車闖紅燈，經交通勤務警察制止時，拒絕停車接受稽查而逃逸之理由，
    並說明認定上開中山北路與福國路交岔路口未於九十年八月六日因人行專用道之
    舖設，而有調整交通管制燈號等情，據此原審法院雖未實地進行勘驗，亦無違法
    之處，又依前揭規定，法院受理有關交通事件，係準用刑事訴訟法之相關規定，
    然我國刑事訴訟法並未規定為裁定前應行言詞辯論，抗告人稱未開辯論庭，顯係
    對法律有所誤會。再者抗告人稱原審所採台北市交通管制工程處北市交工程字第
    ０九一三０六二六一００號函與事實不符云云，然依我國民事訴訟法第三百五十
    五條第一項規定：「文書，依其程式及意旨得認作公文書者，推定為真正」，據
    此該北市交工程字第０九一三０六二六一００號函係屬公文書之一種，基於公信
    原則該公文書所認作事實應被推定為真正，原審因而採為認定抗告人違規之依據
    ，於法並無不合，且抗告人並未提出相關事證以供本院查核該函與事實不符，徒
    以假設陳總統車隊行經該處，號誌必然會因之而調整云云置辯，所辯顯不足採信
    。是原裁定法院詳敘理由，將受處分人之異議駁回，經核尚無不合，本件抗告意
    旨仍執前詞，指摘原裁定不當為無理由，應予駁回。
據上論斷，應依道路交通案件處理辦法第二十六條，刑事訴訟法第四百十二條，裁定
如主文。
中      華      民      國        九十一    年      三    月    十八    日
                              臺灣高等法院交通法庭
                                  審判長法  官  陳  春  秋
                                        法  官  王  麗  莉
                                        法  官  徐  培  元
右正本證明與原本無異。
不得再抗告。
                                        書記官  陳  建  邦
中      華      民      國      九十一   年    三     月     二十       日
